【裁判字號】    99,審訴,3823
【裁判日期】    991213
【裁判案由】    偽證
【裁判全文】
臺灣高雄地方法院刑事判決            99年度審訴字第3823號
公  訴  人  臺灣高雄地方法院檢察署檢察官
被      告  洪宇翔
上列被告因偽證案件，經檢察官提起公訴（99年度偵字第16064
號），被告於本院準備程序中就被訴事實為有罪陳述，經本院合
議庭裁定由受命法官獨任進行簡式審判程序，判決如下：
    主  文
洪宇翔犯偽證罪，處有期徒刑肆月。
    事  實
一、洪宇翔、林柏勳、秦祥與陳晉賢共同基於結夥三人攜帶凶器
    竊盜之犯意聯絡，於民國98年3 月18日凌晨，由秦祥、陳晉
    賢各自騎乘1 台機車，林柏勳則騎乘機車搭載洪宇翔，在高
    雄市區隨意亂逛，伺機找尋車輛行竊。嗣於同日3時30 分許
    ，洪宇翔等人發現高雄市○鎮區○○路近中華路口之第6600
    53號停車格，停放有張舒萍所有現由其夫許博閔所使用車號
    3476-LV 號MAZDA-3 型之自小客車，遂推由洪宇翔持其所有
    客觀上可做為兇器使用之T 型扳手（未扣案），將上開車輛
    駕駛座之車門鎖破壞並入內打開電門，而秦祥、陳晉賢、林
    柏勳則分別在前方不遠處把風，而共同竊取上開車輛得手後
    作為交通工具使用，洪宇翔等人隨將之開往高雄市小港區高
    坪23號，惟因上開車輛發生故障，洪宇翔等人旋將該車丟棄
    後逃逸。嗣經警於98年3 月19日下午1 時20分許，在上開棄
    車處發現失竊之上開車輛，循線追查，並經臺灣高雄地方法
    院檢察署偵查起訴。詎洪宇翔明知：(一)其4 人於犯案前即有
    共同竊取車輛之犯意聯絡、(二)當洪宇翔欲下手行竊上開車輛
    時，林柏勳曾高聲叫住前方相距約1 公尺之秦祥與陳晉賢，
    表示洪宇翔要著手偷車、(三)林柏勳等人在行竊地點前方不遠
    處替洪宇翔把風，並未逕自騎乘機車離開現場等情，竟意圖
    使秦祥脫免刑事責任，而於99年4 月8 日10時許，本院審理
    99年度易字434 號秦祥竊盜案件時，洪宇翔以證人身分供前
    具結之後，仍虛偽證稱：「（陳晉賢叫你偷車時，林柏勳與
    被告秦祥在何處？）林柏勳與秦祥去便利商店買飲料，並不
    在場，不知道我要偷車」、「（你在偷車時他們在做何事？
    ）他們在路口、我沒有說他們在偷車現場，他們沒有留在現
    場替我把風」等不實證言，而就與案情有重要關係之事項，
    為虛偽之陳述。
二、案經臺灣高雄地方法院檢察署檢察官自動簽分偵查起訴。
    理  由
一、本件被告洪宇翔所犯係死刑、無期徒刑、最輕本刑為3 年以
    上有期徒刑以外之罪，其於準備程序中就被訴事實為有罪之
    陳述，經本院告知簡式審判程序之旨，並聽取公訴人及被告
    意見後，本院合議庭認無不得或不宜改依簡式審判程序進行
    之情形，爰依刑事訴訟法第273 條之1 第1 項規定，裁定本
    件由受命法官獨任進行簡式審判程序；又本件卷內之證據資
    料，依同法第273 條之2 規定，不受同法第159 條第1 項關
    於傳聞法則規定之限制，依法均有證據能力，均合先敘明。
二、上揭犯罪事實，業據被告洪宇翔坦承不諱，核與證人陳晉賢
    於檢察官偵查中證述之情節相符（見偵卷第34頁），並有99
    年4 月8 日本院99年度易字第434 號竊盜案件之證人結文（
    見偵卷第49頁）、審判筆錄（見99年度蒞字第3548號卷第39
    頁至第72頁）、本院99年度易字第358 號判決（見本院卷第
    15頁至第17頁）、中華五路新光路監視器擷取畫面照片3張
    （見高雄市政府警察局刑警大隊卷第19、37頁）在卷可稽。
    綜上，足認被告之任意性自白與事實相符，堪可採信，本案
    事證至為明確，被告犯行堪以認定，應依法論科。
三、核被告洪宇翔所為，係犯刑法第168 條之偽證罪。又按犯刑
    法第168 條之罪，於所虛偽陳述之案件，裁判或懲戒處分確
    定前自白者，減輕或免除其刑，刑法第172 條定有明文。查
    被告所為虛偽陳述之本院99年度易字第434 號竊盜案件，經
    臺灣高等法院高雄分院於99年7 月13日以99年度上易字第
    489 號判決確定在案，此有該案被告秦祥之臺灣高等法院被
    告前案紀錄表在卷可稽（見本院卷第42頁），被告於99年5
    月20日本案偵查中即自白犯行（見偵卷第18頁至第20頁），
    係在其所虛偽陳述之案件裁判確定前自白，應依刑法第172
    條之規定減輕其刑。爰審酌被告明知具結之意義及偽證之處
    罰，業於作證前朗讀結文後簽名具結，竟仍對於案情有重要
    關係之事項，故為虛偽之陳述，足以影響審判之正確性，妨
    害司法公正衡平，造成司法資源之浪費，自屬不該，惟念及
    其犯罪動機係為迴護友人避免受到刑事處罰，所為之虛偽證
    詞終未獲法院採納，亦未造成錯誤裁判結果，且犯後坦承犯
    行，尚知錯誤，及其智識程度等一切情狀，量處如主文所示
    之刑，以示懲儆。
據上論斷，應依刑事訴訟法第273 條之1 第1 項、第299 條第1
項前段，刑法第168 條、第172 條，判決如主文。
本案經檢察官李英霆到庭執行職務
中    華    民    國    99    年    12    月    13    日
                  刑事第十庭    法  官  王靖茹
以上正本證明與原本無異。
如不服本判決應於收受判決後10日內向本院提出上訴書狀，並應
敘述具體理由。其未敘述上訴理由者，應於上訴期間屆滿後20日
內向本院補提理由書(均須按他造當事人之人數附繕本)「切勿逕
送上級法院」。
中    華    民    國    99    年    12    月    13    日
                                書記官  楊明月
附錄本案論罪科刑法條：
中華民國刑法第168條
於執行審判職務之公署審判時或於檢察官偵查時，證人、鑑定人
、通譯於案情有重要關係之事項，供前或供後具結，而為虛偽陳
述者，處 7 年以下有期徒刑。

司法院資訊處製作；財團法人民間司法改革基金會備份。
